【裁判字號】    95,上訴,1461
【裁判日期】    951108
【裁判案由】    違反毒品危害防制條例
【裁判全文】
臺灣高等法院高雄分院刑事判決        95年度上訴字第1461號
上  訴  人
即  被  告  丙○○
                    現另案於臺灣岩灣技能訓練所執行
指定辯護人 本院公設辯護人  甲○○
上  訴  人
即  被  告  乙○○
                    現另案於台灣高雄監獄執行
選任辯護人  張標全律師
上列上訴人因違反毒品危害防制條例案件，不服臺灣高雄地方法
院94年度訴字第3593號中華民國95年6 月27日第一審判決（起訴
案號：臺灣高雄地方法院檢察署94年度偵字第9878號，併案審理
案號：95年度毒偵字第1392號），提起上訴，本院判決如下：
    主  文
原判決關於意圖販賣而持有第一級毒品部分撤銷。
本件被訴意圖販賣而持有第一級毒品部分免訴。
    理  由
一、公訴意旨略以：被告丙○○、乙○○二人均明知海洛因係已
    經毒品危害防制條例列為第一級毒品，不得擅自販賣、轉讓
    或持有，竟由丙○○於不詳之時間地點向真實姓名年籍不詳
    綽號「阿忠」之男子以每兩新臺幣（下同）十八萬元之代價
    購買第一級毒品海洛因，共購得第一級毒品海洛因62包（毛
    重共計57點05公克），置於位在高雄市○○區○○街14巷8
    號之租屋處而共同持有，惟自取得後至94年4 月27日下午3
    時許，竟基於意圖販賣第一級毒品海洛因之犯意聯絡，將所
    購得之毒品海洛因分裝為小包裝，而共同持有上開毒品。嗣
    經警於94年4 月27日下午3 時許持搜索票在上開處所查獲上
    情，並於丙○○身上查獲第一級毒品海洛因1 包（毛重0 點
    35公克）、注射針筒1 支、乙○○身上查獲第一級毒品海洛
    因53包（毛重共計47點4 公克）、第二級毒品安非他命7 包
    （毛重共計15點7 公克），另於上開處所一樓客廳查獲第一
    級毒品海洛因7 包（毛重共計9 點1 公克）、塑膠杓子2 支
    、注射針筒4 支、殘渣袋9 個、止血帶1 條，二樓房間查獲
    第一級毒品海洛因1 包（毛重0 點2 公克）、殘渣袋10個、
    自製磅秤1 組、塑膠杓子3 支、安非他命吸食器1 組、注射
    針筒18支，三樓房間內查獲安非他命吸食器1 組、注射針筒
    5 支、搗碎器1 組（被告2 人被訴意圖販賣而持有第二級毒
    品部分已經原審為無罪判決確定）。因認被告丙○○、乙○
    ○均係犯毒品危害防制條例第5 條第1 項之意圖販賣而持有
    第一級毒品罪語。
二、公訴人起訴認被告丙○○、乙○○二人犯毒品危害防制第5
    條第1 項之意圖販賣而持有第一級毒品罪，係以被告丙○○
    、乙○○於警詢、偵查中之供述，扣案之第一級毒品海洛因
    共計62包等及法務部調查局鑑定通知書2 份為論據。訊據被
    告丙○○、乙○○均矢口否認意圖販賣而持有第一級毒品之
    犯行，均辯稱：查獲之毒品伊二人合資購買的，每人出資9
    萬元，是買來供自己施用的等語。
三、按毒品危害防制條例第5 條第1 項之意圖販賣而持有第一級
    毒品罪，係指基於販賣以外之其他原因而持有，嗣始起意售
    賣者而言。因此行為人客觀上持有第一級毒品，必須主觀上
    非以營利售賣意圖而販入，或因其他原因而持有，嗣起意圖
    利售賣，尚未著手於賣出行為，始成立意圖販賣而持有第一
    級毒品罪責。經查：
 (一) 本件經警在被告丙○○住處查扣之白色粉末共計62包，合計
    重44‧53公克，固有法務部調查局調壹字第220020229 、00
    0000000 、000000000 號鑑定通知書3 份在卷可稽，被告丙
    ○○、乙○○亦均供承查獲之海洛因毒品係伊所持有等語。
    惟上開事證亦僅足證明被告2 人持有第一級毒品之事實，尚
    不足證明被告2 人有營利售賣之意圖。雖上開查獲之第一級
    毒品海洛因重量共達44‧53公克，且分裝為62包，與一般供
    自己施用之吸毒者，被查獲持有毒品之數量多僅約略1 、2
    包，重量亦不過1 、2 公克之情形迥異。然何以持有數量較
    多之毒品，原因不一，要不能以其持有數量較大，即推斷必
    然係持有後起意圖利售賣，況本件並未查獲任何事證足證被
    告所意圖售賣毒品之對象係何人？擬售賣之價格為何？以何
    方法售賣、交付毒品？自不能單憑查獲被告持有毒品之數量
    較多，顯見被告所辯稱持有之毒品乃供己施用者云云與常情
    不符，而逕推斷被告2 人意圖販賣而持有第一級毒品犯行。
 (二) 又依起訴書所載，公訴人舉為證明被告「意圖販賣」之證據
    「自製磅秤1 組」，實為塑膠吸管中間綁上一條繩子，業經
    被告丙○○在原審聲請羈押庭訊問時、被告乙○○在原審審
    理中供明在卷（原審聲羈卷第6 頁、原審卷第78頁），依一
    般經驗判斷，應屬僅能簡略秤量二邊物品是否等量，而無法
    度秤重量之最簡易之秤量工具，自不足憑以證明係被告2 人
    「意圖售賣」毒品所擬使用之秤量工具。至其他在被告丙○
    ○住處查扣得之摻含有海洛因成分之塑膠鏟管2 支、摻含有
    海洛因成分之殘渣袋9 個、殘渣袋10個，亦僅能證明有分裝
    第一級毒品海洛因為數小袋之事實，惟將毒品海洛因分裝為
    數小袋之事實，其用意不一，亦非無可能係為方便攜帶施用
    ，要不能一概而論認必係為售賣之用，故尚不足據以推斷係
    被告持有毒品後有起意售賣而將毒品分裝為數小袋。
 (三) 綜上，公訴人所舉證據尚不足證明被告丙○○、乙○○有意
    販賣而持有第一級毒品之犯行，惟被告丙○○、乙○○共同
    持有第一級毒品海洛因之犯行，業經被告丙○○、乙○○分
    別供承在卷，並有上開經法務部調查局鑑定係第一級毒品海
    洛因之白色粉末（分裝為62包，淨重共44‧53公克）扣案可
    稽，其持有第一級毒品犯行應堪認定，是核被告2 人持有第
    一級毒品犯行均係犯毒品危害防制條例第11條第1 項之持有
    第一級毒品罪，公訴人認被告2 人係犯同條例第5 條第1 項
    之意圖販賣而持有第一級毒品罪，尚有未洽。
四、惟按案件曾經判決確定者，應為免訴之判決，此項原則關於
    實質上一罪或裁判上一罪，均有其適用。（最高法院49年台
    非字第20號判例參照）。經查：本件被告丙○○前被訴分別
    於民國（下同）93年4 月中旬起，至94年4 月26日止，連續
    在高雄市○○區○○街14巷號等處，乙○○被訴自93年3 月
    間起，至94年4 月27日止，連續在高雄市○○區○○街14巷
    8 號等處，施用第一級毒品海洛因之犯行，所涉毒品危害防
    制條例第10條第1 項之施用第一級毒品罪嫌，業經檢察官提
    起公訴，並各由本院以94年上訴字第267 號判處有期徒刑1
    年，原審法院以94年度訴字第20 16 號判處有期徒刑1 年，
    並分別於94年9 月5 日、94年9 月26日確定在案，有上開判
    決書、台灣高等法院被告前案紀錄表附卷可稽。本案被告共
    同持有第一級毒品之犯行，已為該案施用第一級毒品的犯行
    所吸收，為實質上一罪，依審判不可分原則，該案判決之效
    力，應及於全部犯罪事實，揆諸前揭說明，則法院就被告本
    案持有第一級毒品部分，依刑事訴訟法第302 條第1 款規定
    ，即應諭知免訴之判決，原判決關於被告2 人意圖販賣而持
    有第一級毒品部分竟諭知被告罪刑，顯有違誤；被告2 人上
    訴雖未指摘及此，但原判決既有上開之違誤，自應由本院將
    原判決關於意圖販賣而持有第一級毒品部分撤銷，並諭知免
    訴之判決。
五、被告丙○○、乙○○被訴意圖販賣而持有第二級毒品部分業
    經原審判決確定，併予敘明。
六、據上論結，應依刑事訴訟法第369 條第1 項前段、第364 條
    、第302 條第1 款，判決如主文。
中    華    民    國    95    年    11    月  8     日
                  刑事第一庭    審判長法  官  郭雅美
                                      法  官  張意聰
                                      法  官  莊崑山
以上正本證明與原本無異。
檢察官如不服本判決應於收受本判決後10日內向本院提出上訴書
狀，其未敘述上訴理由者，並得於提起上訴後10日內向本院補提
理由書狀（均須按他造當事人之人數附繕本）「切勿逕送上級法
院」。
中    華    民    國    95    年    11    月    8     日
                                      書記官  邱麗莉


司法院資訊處製作；財團法人民間司法改革基金會備份。
